【裁判字號】    98,重抗,15
【裁判日期】    980513
【裁判案由】    分割共有物
【裁判全文】
臺灣高等法院臺南分院民事裁定  98年度重抗字第15號
抗  告  人  甲○○
相  對  人  乙○○
上列當事人因分割共有物事件，對於中華民國98年2月24日臺灣
嘉義地方法院裁定（97年度重訴字第70號）提起抗告，本院裁定
如下：
    主  文
抗告駁回。
抗告訴訟費用由抗告人負擔。
    理  由
一、抗告意旨略以：
    查本件訴請分割之系爭土地（即嘉義縣布袋鎮○○段第67-1
    及67-7地號土地），兩造就該土地之應有部分均已設定高額
    抵押權，是兩造各該擁有之系爭土地應有部分之價值，乃應
    扣除該抵押債權，應無疑義。按訴訟標的之價額，以起訴時
    之交易價額為準，民事訴訟法第77條之1第2項前段定有明文
    ，亦即，訴訟標的之價額，應以訴訟當事人因本件訴訟所可
    獲得之利益為核定。是本件訴訟標的之價額，乃應以相對人
    起訴時，其於系爭土地應有部分扣除抵押債權後之殘值為核
    定，始符上開法旨。惟原法院不察，就本件訴訟標的價額之
    核定，疏未扣除兩造各該擁有系爭土地應有部分之抵押債權
    金額，逕核定新台幣（下同）1,316萬4,400元，並以之認抗
    告人應繳納第二審裁判費用19萬1,844元，已使抗告人受有
    負擔繳納高額裁判費之不利，其認事用法有所違誤，為此，
    爰提起本件抗告，請求廢棄原裁定云云。
二、按分割共有物涉訟，以原告因分割所受利益之價額為準，民
    事訴訟法第77條之11定有明文。又共有物分割之訴，其訴訟
    標的價額以原告因分割所受利益之客觀價額為準，非以共有
    物全部之價額定之，依民事訴訟法第466條第3項規定，上訴
    利益亦應依此標準計算，不因上訴人（被告）之應有部分之
    價額較低而異；且請求分割共有物事件上訴時，其訴訟標的
    價額及上訴利益額，均應以原告起訴時因分割所受利益之客
    觀價額為準，不因被告或原告提起上訴而有所歧異（最高法
    院70年度台上字第1757號判例及94年度台抗字第146號裁定
    意旨參照）。
三、經查：
    本件相對人於原法院起訴請求分割兩造共有之系爭土地，相
    對人所有系爭土地應有部分皆為三分之一，而系爭土地中之
    第67-1地號土地面積為9萬6,048平方公尺，於相對人起訴時
    之公告現值為每平方公尺400元；第67-7地號土地面積為2,6
    85平方公尺，於相對人起訴時之公告現值為每平方公尺400
    元，則依民事訴訟法第77條之11規定，本件訴訟標的價額應
    核定為1,316萬4,400元（計算式：【400元/平方公尺96,0
    48平方公尺1/3】＋【400元/平方公尺2,685平方公尺
    1/3】＝13,164,400元）。從而，原法院以本件訴訟標的價
    額核定為1,316萬4,400元，並據此裁定本件上訴應徵裁判費
    19萬1,844元，並限抗告人於收受該裁定後5日內繳納，逾期
    不繳，即駁回其上訴，依法並無不合。是抗告人之抗告意旨
    以本件訴訟標的價額之核定，應扣除相對人所有系爭土地應
    有部分之抵押債權金額為由，指摘原裁定不當，求予廢棄，
    為無理由，應予駁回。
四、據上論結，本件抗告為無理由，依民事訴訟法第495條之1第
    1項、第449條第1項、第95條、第78條，裁定如主文。
中    華    民    國    98    年    5    月    13    日
                  民事第四庭   審判長法  官  王惠一
                                     法  官  王浦傑
                                     法  官  蘇重信
上為正本係照原本作成。
如不服本裁定，僅得於收受本裁定正本送達後10日內以適用法規
顯有錯誤為理由，向本院提出再抗告狀（須附繕本）依法應繳納
抗告費新台幣1千元，並委任律師為訴訟代理人始可再抗告。
中    華    民    國    98    年    5    月     13    日
                                     書記官  陳嘉琍
【附記】
民事訴訟法第495條之1第2項準用同法第466條之1第1、2項規定
：
(1)對於第二審判決上訴，上訴人應委任律師為訴訟代理人。但上
  訴人或其法定代理人具有律師資格者，不在此限。
(2)上訴人之配偶、三親等內之血親、二親等內之姻親，或上訴人
  為法人、中央或地方機關時，其所屬專任人員具有律師資格並
  經法院認為適當者，亦得為第三審訴訟代理人。
民事訴訟法第466條之2：
  上訴人無資力委任訴訟代理人者，得依訴訟救助之規定，聲請
  第三審法院為之選任律師為其訴訟代理人。


司法院資訊處製作；財團法人民間司法改革基金會備份。
